【裁判字號】    92,上易,598
【裁判日期】    920529
【裁判案由】    詐欺
【裁判全文】
臺灣高等法院高雄分院刑事判決          九十二年度上易字第五九八號
    上  訴  人  台灣高雄地方法院檢察署檢察官
    上  訴  人
    即  被  告  乙○○
                丙○○
                戊○○
右上訴人等因被告等詐欺案件，不服臺灣高雄地方法院九十二年度易字第四七０號中
華民國九十二年三月廿五日第一審判決（起訴案號：臺灣高雄地方法院檢察署九十一
年度偵字第一八八五一號），提起上訴，本院判決如左：
      主      文
原判決撤銷。
乙○○、丙○○幫助意圖為自己不法之所有，以詐術使人將本人之物交付，各處有期
徒刑陸月，如易科罰金，均以佰元折算壹日。
戊○○幫助意圖為自己不法之所有，以詐術使人將本人之物交付，處有期徒刑捌月。
      事      實
一、丙○○於民國九十一年間因傷害案件，經原審於九十一年一月二十四日以九十一
    年度鳳簡字第四一號判處有期徒刑三月，如易科罰金以三百元折算一日，緩刑二
    年確定，現仍在緩刑期間內。緣有自稱「黃國英」不詳姓名年籍之成年男子組成
    「刮刮樂」詐騙集團，欲收購金融機構帳戶供詐欺取財犯罪之用，於九十一年七
    月二十八日，委由戊○○出面，以新臺幣（下同）七千元之代價，向不特定人收
    購金融機構帳戶，戊○○基於幫助「黃國英」詐騙集團之犯意乃至高雄縣鳳山市
    ○○路五二巷四五弄五之三號，遊說當時已離婚而仍同居之丙○○及乙○○，表
    示願以上開條件向其購買帳戶，丙○○及乙○○雖知戊○○出面收購金融機構帳
    戶，極易流入詐騙集團作為詐欺取財匯款管道，且因現今社會上「刮刮樂」詐騙
    時有所聞，如提供個人金融機構帳戶予詐騙集團，常與財產犯罪相關，而他人若
    利用其提供之帳戶犯罪，亦不違背其本意，竟為貪得該七千元之利益，丙○○、
    乙○○均基於幫助詐欺之犯意，乙○○於九十一年七月三十一日至高雄市○鎮區
    ○○路五十二號高雄岡山仔郵局申請帳號00000000000000號之帳
    戶，並將該帳戶存摺、印章及提款卡交予戊○○，丙○○亦於同日將其原有之帳
    號00000000000000號郵局帳戶存摺、印章及提款卡賣予戊○○，
    乙○○、丙○○各獲得七千元之代價。復由戊○○將前開收購所得帳戶之存摺、
    印章及提款卡轉交予前開詐騙集團成員姓名年籍不詳自稱「陳文賢」之成年人，
    嗣該詐騙集團於九十一年八月廿日以「東亞國際信託甲司」名義，寄發宣傳單及
    中獎號碼單給丁○○，丁○○於翌日十六時許收受上開信函後，即打（０七）0
    000000號電話與該甲司聯繫後，該詐騙集團成員自稱「黃國英」者即訛稱
    丁○○已幸運中獎五十萬元，中獎者須先行繳納百分之十五之稅金，獎金將自動
    轉入丁○○提供之帳戶，丁○○依其指示於同年八月二十二日上午十一時三十七
    分許，自彰化芳苑郵局匯入七萬五千二百元至前開乙○○之郵局帳戶，該詐騙集
    團見丁○○上後，又以必須加入會員及日前所稱金額單位係港幣而非新臺幣，
    要求丁○○再繳會員費及差額，丁○○乃於同日下午二時六分許及三時五十分許
    ，再先後自彰化二林郵局匯入七萬元及二十一萬元至丙○○之前開郵局帳戶，惟
    因該詐騙集團始終未將獎金五十萬元發給丁○○，且丁○○匯完上開款項，再以
    電話與之確認時，電話已成空號，丁○○始知受騙，報警處理，警方即要求郵局
    凍結乙○○帳戶，該詐騙集團因欲自乙○○帳戶提領現款，發現上情，又透過戊○○出面要求乙○○至郵局，以存摺遺失為由補辦並恢復提存款功能，而於同年
    八月二十三日十二時四十分許，在高雄市○鎮區○○路五十二號岡山仔郵局，逮
    捕正在辦理帳戶恢復功能之乙○○，並循線查獲丙○○、戊○○。
二、案經高雄市政府警察局前鎮分局移送及臺灣高雄地方法院檢察署檢察官自動檢舉
    偵查起訴。
      理      由
一、訊據上訴人即被告乙○○、丙○○固承認前揭出售郵局帳戶存摺、印章及提款卡
    之事實，上訴人即被告戊○○固坦承有為姓名年籍不詳自稱「陳文賢」之成年人
    ，向被告乙○○、丙○○收購郵局帳戶存摺、印章及提款卡之事實，然均矢口否
    認有何幫助詐欺犯行，被告乙○○、丙○○辯稱：我們將郵局帳戶賣給「陳文賢
    」，他說是要拿去大陸洗錢，逃漏大陸稅捐，不知道他們要拿去犯罪云云。被告
    戊○○辯稱：我只是幫「陳文賢」忙而已，我是有懷疑他要拿去犯罪，但詳細情
    形「陳文賢」沒有告訴我云云。
二、惟查前開事實，業據證人即被害人丁○○於警訊時證稱：「我於九十一年八月二
    十一日下午四時許在家收到「東亞國際投資甲司」來信，便打（０７）0000
    000號電話至該甲司，由自稱企宣部黃國英之人接聽，我問此信用意，黃答稱
    係甲司週年回饋活動。九十一年八月二十二日上午十時許，黃國英打電話說我中
    三獎00000000號及中獎號碼末三位相同幸運獎，獎金五十萬元，並說要
    在下午一時前完成贈與對獎手續。我於九十一年八月二十二日上午十一時三十七
    分許，至彰化芳苑郵局第一次匯款至乙○○前開郵局帳戶，金額為七萬五千二百
    元，第二次於同日下午二時六分許至彰化二林郵局匯款七萬元至丙○○前揭帳戶
    ，第三次於同日下午三時五十分許至彰化二林郵局匯款二十一萬元至丙○○同一
    帳戶，共匯出三次，金額共三十五萬五千二百元。」等語（詳見九十一年八月二
    十三日警訊筆錄）。復有乙○○前揭帳戶儲金簿明細、通儲印鑑影本、被害人丁○○匯款單據、丙○○前揭帳戶九十一年七月、八月存提詳情表、高雄市政府警
    察局前鎮分局九十一年九月十日警員鄧樂峰值勤報告各一件在卷可稽。顯見被告
    乙○○、丙○○出售予戊○○轉交詐騙集團成員「陳文賢」之前揭郵局帳戶存摺
    、印章及提款卡，確實經「黃國英」、「陳文賢」等人組成之「刮刮樂」詐騙集
    團用來作為詐欺丁○○金錢之用，至為明確。
三、又查被告戊○○於原審訊問為何不出售自己之帳戶資料時，自承曾懷疑「黃國英
    」、「陳文賢」收購帳戶存摺、印章及提款卡之目的應為供犯罪之用，知道出賣
    帳戶有問題，只是不知道詳情等語，被告乙○○亦自承戊○○曾告知帳戶用於大
    陸洗錢之用等語，而現今社會上「刮刮樂」詐騙時有所聞，如提供個人金融機構
    帳戶予詐騙集團，常與財產犯罪相關等情，亦常見諸大眾傳播媒體新聞報導及警
    政機關政令宣導資料，被告戊○○仲介「刮刮樂」詐騙集團成員「黃國英」、「
    陳文賢」向被告乙○○、丙○○購買帳戶資料使用，被告乙○○、丙○○各為貪
    圖七千元之不法利益，即將自己申請之前述郵局帳戶存摺、印章及提款卡出售予
    「刮刮樂」詐騙集團成員「黃國英」、「陳文賢」，顯然在主觀上認為「黃國英
    」、「陳文賢」等人若利用其提供之帳戶，遂行財產犯罪，亦不違背其本意，被
    告三人具有幫助詐欺之未必故意，灼然可見。綜上所述，被告等所辯各情，無非
    卸責之詞，不足採信。本件事證明確，被告等之犯行，均堪認定。
四、被告戊○○、乙○○、丙○○係基於幫助詐欺之犯意，提供系爭帳戶予詐欺集團
    成員，供其詐欺取財之用，參與構成要件以外行為，核其等所為，均係刑法第三
    百三十九條第一項詐欺取財罪之幫助犯，應依刑法第三十條第二項規定，減輕其
    刑。原審予以被告等論科，固非無見，惟查：(一)被告乙○○、丙○○二人出售上
    開郵局帳戶存摺等物，各獲得七千元之不法利益，共計一萬四千元，已經其等供
    明在卷，而原判決事實欄認其等僅得七千元之不法利益，自有未合。(二)本件「刮
    刮樂」詐騙集團係於九十一年八月廿日，以「東亞國際信託甲司」名義，寄發宣
    傳單及中獎號碼單給丁○○，有卷附之上開信封影本一紙在卷可按。而被害人丁○○係於翌日十六時許接獲上開信函後，即以電話該甲司連繫等情，又據被害人
    丁○○於警訊證述明確。而原判決事實僅記載該詐騙集團於九十一年八月間，以
    「東亞國際信託甲司」名義，寄發宣傳單及中獎號碼單給丁○○，而丁○○何時
    接獲上開信函﹖何時與該詐騙甲司電話連繫，均漏未載明，即有認定事實不明確
    之違失，亦有未合。(三)被告戊○○本身不提供本身之帳戶存摺供詐騙集團使用，
    反仲介「陳文賢」向被告乙○○、丙○○購買帳戶存摺使用，與詐騙集團掛較
    深，所犯情節較乙○○、丙○○為重，而原判決對其科處與乙○○、丙○○相同
    之刑即有期徒刑六月，量刑顯然過輕不當，亦有可議。被告等上訴意旨，或否認
    犯罪，或指摘原判決量刑過重不當，固無足取。甲訴人上訴意旨，執前開(三)情詞
    ，指摘原判決不當，為有理由，至於指摘原審關於被告乙○○、丙○○部分量刑
    過輕不當部分，為無理由。及原判決有上述(一)(二)可議，自應由本院將原判決撤銷
    改判。審酌被告戊○○仲介「刮刮樂」詐騙集團成員向被告乙○○、丙○○收購
    金融機構帳戶，與該詐欺集團掛較深，且事後又不願供出詐騙集團之成員，犯
    後態度不佳，情節非輕，惡性亦重。被告乙○○及丙○○則貪小利，貿然提供申
    請所得之郵局帳戶，供詐騙集團向不特定之社會大眾訛詐金錢，殊屬非是。被害
    人丁○○因此被詐騙金額高達三十五萬五千二百元等一切情狀，分別量處如主文
    第二、三項所示。被告乙○○、丙○○部分，並諭知如易科罰金，均以三百元折
    算一日。
據上論斷，應依刑事訴訟法第三百六十九條第一項前段、第三百六十四條、第二百九
十九條第一項前段、刑法第三百三十九條第一項、第三十條第二項、第四十一條第一
項、罰金罰鍰提高標準條例第一條前段、第二項，判決如主文。
本案經檢察官彭南雄到庭執行職務。
中    華    民    國     九十二     年       五       月      廿九      日
                              臺灣高等法院高雄分院刑事第三庭
                                  審判長法官  周賢銳
                                        法官  黃建榮
                                        法官  謝宏宗
右正本證明與原本無異。
不得上訴。
                                      書記官  賴梅琴
中    華    民    國     九十二     年       六       月      二        日
附錄：本判決論罪科刑法條：
刑法第三百三十九條第一項：
意圖為自己或第三人不法之所有，以詐術使人將本人或第三人之物交付者，處五年以
下有期徒刑、拘役或科或併科一千元以下罰金。
                                                                        Ｋ


司法院資訊處製作；財團法人民間司法改革基金會備份。
